【裁判字號】    99,台上,1
【裁判日期】    990107
【裁判案由】    清償債務
【裁判全文】
最高法院民事裁定                  九十九年度台上字第一號
上  訴  人  甲○○
訴訟代理人  歐龍山律師
被 上訴 人  乙○○
            丙○○
            丁○○
共      同
訴訟代理人  許永昌律師
上列當事人間請求清償債務事件，上訴人對於中華民國九十八年
四月七日台灣高等法院第二審判決（九十五年度上字第四二九號
），提起上訴，本院裁定如下：
    主  文
上訴駁回。
第三審訴訟費用由上訴人負擔。
    理  由
按上訴第三審法院，非以原判決違背法令為理由，不得為之。又
提起上訴，上訴狀內應記載上訴理由，表明原判決所違背之法令
及其具體內容，暨依訴訟資料合於該違背法令之具體事實；其依
民事訴訟法第四百六十九條之一規定提起上訴者，並應具體敘述
為從事法之續造、確保裁判之一致性或其他所涉及之法律見解具
有原則上重要性之理由，同法第四百六十七條、第四百七十條第
二項定有明文。而依同法第四百六十八條規定，判決不適用法規
或適用不當者，為違背法令；依同法第四百六十九條規定，判決
有該條所列各款情形之一者，為當然違背法令。是當事人提起上
訴，如以同法第四百六十九條所列各款情形為理由時，其上訴狀
或理由書應表明該判決有合於各該條款規定情形之具體內容，及
係依何訴訟資料合於該違背法令之具體事實。如依同法第四百六
十八條規定，以原判決有不適用法規或適用法規不當為理由時，
其上訴狀或理由書應表明該判決所違背之法令條項，或有關判例
、解釋字號，或成文法以外之習慣或法理等及其具體內容，暨係
依何訴訟資料合於該違背法令之具體事實，並具體敘述為從事法
之續造、確保裁判之一致性或其他所涉及之法律見解具有原則上
重要性之理由。上訴狀或理由書如未依上述方法表明，或其所表
明者與上開法條規定不合時，即難認為已合法表明上訴理由，其
上訴自非合法。本件上訴人對於原判決提起上訴，雖以該判決違
背法令為由，惟核其上訴理由狀所載內容，係就原審取捨證據、
認定事實之職權行使，及依職權解釋意思表示，指摘其為不當，
而非表明該判決所違背之法令及其具體內容，暨依訴訟資料合於
該違背法令之具體事實，尤未具體敘述為從事法之續造、確保裁
判之一致性或其他所涉及之法律見解具有原則上重要性之理由，
難認其已合法表明上訴理由。依首揭說明，應認其上訴為不合法
。又被上訴人於第一審提出上訴人與被上訴人丁○○於民國九十
二年三月三十一日之對話錄音及其譯文（見一審卷一五九、一六
五頁以下），其中上訴人表示「那個六樓（指系爭房屋六樓），
就是以前我租給舞廳的」、「我們一起到中壢稅捐處去，去查那
個六樓是哪個時候歇業，歇業的時候就有日期，歇業以前，就來
算租金，我拿的租金多少？那不是很清楚的就算出來了嗎？」，
「八十六年以後就沒有租了」、「看哪個時候歇業，歇業以前的
租金是我收的，就弄清楚了，這就是六樓的部分」等語；而其於
第一審就該錄音及譯文，僅稱「錄音中沒有說是由我們管理」、
「伊未說到有管理出租之情事」（見同上卷一九六、二三○頁）
，及至原審被上訴人再重申上訴人在上開對話中承認八十五年有
收取六樓的租金，上訴人仍稱「八十五年未收取租金，我的意思
是要到稅捐稽徵處去查六樓有沒有出租，如果有出租我哥哥有收
租金我願意負責」等語（見原審卷(三)一四五頁反面），可見其僅
就其真意為解釋，並未爭執雙方有該對話或認其譯文不實，則原
審依其所述而認定上訴人前曾出租系爭六樓房屋，收取租金，並
不違背證據法則。再上訴人雖於上述對話及事實審言及其於八十
四年間曾簽發新台幣五十四萬元之支票乙紙予被上訴人之父吳添
福，結清八十三年以前之租金等語，但吳添福於八十四年間簽收
支票之收據（見一審卷一○一頁），係上訴人於第一審提出，用
以證明吳添福已取得系爭房屋「地下一樓」之租金（見一審卷九
六、二五六頁反面），並經第一審法院採信，認被上訴人不得就
地下一樓之租金為抵銷（見一審判決五、六頁），該收據既與原
審認定之六樓房屋租金無關，原審未予斟酌，自無理由不備可言
。另原審係依據卷附財政部台灣省北區國稅局中壢稽徵所函，認
定六樓房屋係自七十六年九月十八日起出租，亦無不憑證據或與
卷證資料不符之違法，均附此敘明。
據上論結，本件上訴為不合法。依民事訴訟法第四百八十一條、
第四百四十四條第一項、第九十五條、第七十八條，裁定如主文
。
中    華    民    國  九十九  年    一    月    七    日
                      最高法院民事第一庭
                          審判長法官  蕭  亨  國
                                法官  葉  勝  利
                                法官  高  孟  焄
                                法官  劉  靜  嫻
                                法官  魏  大  喨
      本件正本證明與原本無異
                                      書  記  官
中    華    民    國  九十九  年    一    月   二十   日
                                                      V

司法院資訊處製作；財團法人民間司法改革基金會備份。
